【裁判字號】    92,訴,239
【裁判日期】    920627
【裁判案由】    違反槍砲彈藥刀械管制條例
【裁判全文】
臺灣嘉義地方法院刑事判決                          九十二年度訴字第二三九號
    公  訴  人  臺灣嘉義地方法院檢察署檢察官
    被      告  甲○○
    選任辯護人  楊勝夫
右列被告因違反槍砲彈藥刀械管制條例案件，經檢察官提起公訴（九十二年度偵字第
九九八、一二六八、二五八四號），本院判決如左：
    主  文
甲○○未經許可，持有可發射子彈具有殺傷力之玩具手槍，處有期徒刑壹年貳月，併
科罰金新臺幣伍萬元，罰金如易服勞役，以新臺幣玖佰元即銀元佰元折算壹日。扣
案之玩具手槍壹枝（含彈匣壹個，槍枝管制編號：0000000000）沒收；又
未經許可，持有子彈，處有期徒刑陸月，併科罰金新台幣萬元，罰金如易服勞役，
以銀元佰元即新臺幣玖佰元折算壹日，扣案之子彈壹拾柒顆沒收。應執行有期徒刑
壹年陸月，併科罰金新台幣柒萬元，罰金如易服勞役，以銀元佰元即新台幣玖佰元
折算壹日。扣案之玩具手槍壹枝（含彈匣壹個，槍枝管制編號：000000000
0）、子彈壹拾柒顆均沒收。
    事  實
一、甲○○明知槍砲彈藥刀械管制條例所列之槍砲、彈藥為管制物品，未經許可，不
    得持有，竟於民國八十八年七、八月間某日，在嘉義市○○路某玩具店內，以不
    詳代價購得可發射子彈具有殺傷力之仿ＣＯＬＴ廠半自動手槍製造之玩具手槍一
    枝（槍枝管制編號0000000000），而未經許可持有之，旋將之藏置於
    嘉義縣中埔鄉○○村○○路○段四一九號住處內。復於九十一年二、三月間，在
    其伯父王明火（已歿）位於嘉義縣梅山鄉瑞里村住處，尋獲具殺傷力之制式霰彈
    二十一顆後，竟另行起意，未經許可持有之，旋將之藏置於嘉義縣中埔鄉○○村
    ○○路○段四一九號住處內。嗣九十二年一月二十八日，為警於上址查獲，並扣
    得前揭槍彈。
二、案經嘉義縣警察局報請臺灣嘉義地方法院檢察署檢察官偵查起訴。
    理  由
一、右揭持有槍彈之事實，業據被告甲○○於警、偵訊及本院審理時供承不諱，並有
    仿ＣＯＬＴ廠半自動手槍製造之玩具手槍一枝（槍枝管制編號00000000
    00）及霰彈二十一顆扣案可資佐證。惟辯稱：伊對槍枝鑑定有殺傷力不清楚，
    伊是射擊委員會會員，想將霰彈帶回去靶場使用掉，不知違法問題云云，本院經
    查：
（一）上開扣案之槍彈經送內政部警政署刑事警察局鑑驗結果：認送鑑改造手槍（槍
      枝管制編號0000000000），係仿ＣＯＬＴ廠半自動手槍製造之玩具
      手槍，機械性能良好，未發現改造情形，經實際裝填適用子彈（具直徑約六ｍ
      ｍ鋼珠、底火（半片）及火藥（一片））試射結果，彈丸單位面積動能為一八
      八、四六焦耳／平方公分；再依前開槍彈鑑定書所載，依日本科學警察研究所
      之研究結果，彈丸單位面積動能達二十焦耳／平方公分，足以穿入人體皮肉層
      。前揭扣案之玩具手槍經測速結果，單位面積動能高於二十焦耳／平方公分，
      則該玩具手槍具殺傷力，要屬無疑。送鑑霰彈二十一顆，係口徑十二ｇａｕｇ
      ｅ制式霰彈，均具殺傷力等情。有該局九十二年三月四日刑鑑字第○九二○○
      ○一九八二八號槍彈鑑定書附於偵查卷可稽。
（二）上開玩具手槍既經內政部警政署刑事警察局實際試射，認定具有殺傷力，如上
      所述，選任辯護人以該型號之玩具手槍早於八十八年二月二十六日，經台灣高
      雄地方法院以八十六年度易字第五○五九號判決無罪確定，並提出該判決為證
      ，惟按上開判決之槍枝因材質部分為塑膠，具不穩定性，且極易傷及持槍者，
      均未經實際試射，而本件槍枝既經內政部警政署刑事警察局實際試射，認定有
      殺傷力，實無法援引類比臺灣高雄地方法院八十六年度易字第五○五九號判決
      ，作為有利被告之認定，且該槍枝已經內政部警政署刑事警察局實際試射，認
      定具殺傷力，是無須將槍枝再送法務部調查局重新鑑定，附此說明。
（三）按不得因不知法律而免除刑事責任，刑法第十六條定有明文。被告雖辯稱：伊
      是射擊委員會會員，想將霰彈帶回去靶場使用掉，不知違法問題云云，然縱令
      屬實，依上開規定，亦不得免除其刑事責任。
（四）綜上所述，本件事證明確，被告之犯行，堪以認定。
二、核被告所為，係犯槍砲彈藥刀械管制條例第十一條第四項之未經許可，持有可發
    射子彈具有殺傷力之玩具手槍罪及第十二條第四項之未經許可持有子彈罪。其所
    犯未經許可持有玩具手槍、未經許可持有子彈二罪間，罪名與犯罪構成要件不同
    ，犯意各別，應分論併罰。公訴人認係想像競合犯，尚有誤會。爰審酌被告持有
    槍、彈，影響社會治安及被告之品行、犯罪之動機、目的、手段、所生危害及犯
    後坦承犯行等一切情狀，分別量處如主文所示之刑，並定其應執行刑，及就罰金
    部分諭知易服勞役之折算標準，以資懲儆。
三、扣案仿ＣＯＬＴ廠半自動手槍製造之玩具手槍（槍枝管制編號00000000
    00號）一支（含彈匣一個）及霰彈十七顆均屬違禁物，應依刑法第三十八條第
    一項第一款宣告沒收。至送鑑之制式霰彈四顆既經試射完畢，僅餘彈殼，其子彈
    效用均已喪失，顯非違禁物，自毋庸再宣告沒收。
據上論斷，應依刑事訴訟法第二百九十九條第一項前段，槍砲彈藥刀械管制條例第十
一條第四項、第十二條第四項，刑法第十一條前段、第五十一條第五款、第七款、第
四十二條第二項、第三十八條第一項第一款，罰金罰緩提高標準條例第二條，現行法
規所定貨幣單位折算新台幣條例第二條，判決如主文。
本案經檢察官周欣潔到庭執行職務。
中      華      民      國    九十二    年      六      月    二十七    日
                                臺灣嘉義地方法院刑事第二庭
                                        法  官  柯  月  美
右正本證明與原本無異。
如不服本判決，應於判決送達後十日內向本院提出上訴狀( 應附繕本 )。告訴人或被
害人如對於本判決不服者，應具備理由請求檢察官上訴，其上訴期間之計算係以檢察
官收受判決正本之日期為準。
中      華      民      國    九十二    年      六      月    二十七    日
                                        書記官  侯  麗  茹
附錄：
槍砲彈藥刀械管制條例第十一條第四項：
未經許可，持有、寄藏或意圖販賣而陳列第一項所列槍砲者，處一年以上七年以下有
期徒刑，併科新臺幣七百萬元以下罰金。
槍砲彈藥刀械管制條例第十二條第四項：
未經許可，持有、寄藏或意圖販賣而陳列子彈者，處五年以下有期徒刑，併科新台幣
三百萬元以下罰金。


司法院資訊處製作；財團法人民間司法改革基金會備份。
